【裁判字號】    98,抗,124
【裁判日期】    981030
【裁判案由】    本票裁定強制執行
【裁判全文】
臺灣臺南地方法院民事裁定               98年度抗字第124號
抗  告  人  甲○○
            乙○○○
相  對  人  丙○○
抗告人因與相對人丙○○間就本票裁定強制執行事件，對於中華
民國98年9月21日本院98年度司票字2303號裁定提起抗告，本院
裁定如下：
    主  文
抗告駁回。
抗告程序費用新臺幣壹仟元由抗告人負擔。
    理  由
一、按執票人向本票發票人行使追索權時，得聲請法院裁定後強
    制執行，票據法第 123條定有明文。又本票執票人依上開法
    條之規定，聲請法院裁定及抗告法院之裁定，僅依非訟案件
    程序，以審查強制執行許可與否，並無確定實體上法律關係
    存否之效力，如發票人就票據債務之存否有爭執時，應由發
    票人提起確認之訴，以資解決，最高法院56年台抗字第714
    號、57年台抗字第76號判例可資參照。
二、抗告意旨略以：抗告人甲○○曾任職於相對人設立之建成汽
    車科技股份有限公司（下稱建成公司），而抗告人乙○○○
    為建成公司之股東，兩造間雖有合夥股金之糾紛，但並無債
    權債務關係，亦未曾簽發如原裁定附表所示之本票，該本票
    顯係偽造，並已對相對人提起刑事告訴。又上開本票雖有免
    除作成拒絕證書之記載，然相對人即執票人於到期日並未向
    抗告人二人為提示及催討，原裁定准相對人強制執行聲請，
    實非適法，爰提起本件抗告，求為廢棄原裁定等語。
三、經查：
  (一)本件相對人主張其執有由抗告人二人為發票人如原裁定附表
    所示之系爭本票，並免除作成拒絕證書，詎屆期提示未獲付
    款，依票據法第123條聲請裁定許可強制執行等情，已據提
    出系爭本票為證，而依本票之記載形式上觀察，本票發票人
    欄上有抗告人之姓名、蓋章及票面金額、發票日、到期日記
    載等要件均已具備，原裁定准予強制執行，並無不合。
  (二)抗告人抗辯原裁定附表所示本票係遭偽造等情，然抗告人之
    抗辯本票遭偽造一項是否屬實，乃係實體上之爭執，仍有待
    調查後方得認定，參照上開最高法院裁判意旨，應由抗告人
    另行提起訴訟，以資解決；又非訟事件法第195條第1項亦規
    定：「發票人主張本票係偽造、變造者，於前條裁定送達後
    二十日內，得對執票人向為裁定之法院提起確認之訴。」，
    是抗告人上開抗告事項，於本件非訟程序不得加以審究，仍
    應為許可強制執行之裁定。
  (三)又系爭本票記載到期日98年7月31日，並記載免除作成拒絕
    證書之文義，參之前開最高法院裁定意旨，執票人持系爭本
    票聲請裁定准予強制執行時，自毋庸提出已為付款提示之證
    據，應由抗告人就相對人未為付款提示之事實負其舉證責任
    ，但本件抗告人並未提出任何證據以實其說，則抗告人前開
    逕為否認提示之抗辯自無足採信。
  (四)綜上所述，原裁定就系爭本票裁定准予強制執行，核無不合
    ，抗告人執前揭理由提起抗告，尚屬無據，應予駁回。
四、又「依法應由關係人負擔費用者，法院裁定命關係人負擔時
    ，應一併確定其數額」、「前項費用之負擔有相對人者，準
    用民事訴訟法有關訴訟費用之規定」，非訟事件法第24條第
    1項及同法第21條第2項分別定有明文。本件抗告業經駁回在
    案，依上開法條規定，本院應予確定非訟事件費用額。茲因
    抗告人提起本件抗告，除繳納抗告費新臺幣（下同） 1,000
    元外，未有其餘非訟事件費用之支出。是以，本件抗告人應
    負擔之非訟事件費用額確定為1,000元。
五、結論：本件抗告為無理由，依非訟事件法第46條、第21條第
    2項、第24條第1項、第23條，民事訴訟法第 495條之1第1項
    、第449條第1項，裁定如主文。
中    華    民    國    98    年    10    月    30    日
                  民事第一庭          法  官  蔡孟珊
以上正本證明與原本無異。
本裁定除以適用法規顯有錯誤為理由，並經本院許可外，不得再
抗告。如提起再抗告，應於收受後10日內委任律師為訴訟代理人
向本院提出再抗告狀，並繳納再抗告費新台幣1,000 元。
中    華    民    國    98    年    10    月    30    日
                                      書記官  吳幸芳


司法院資訊處製作；財團法人民間司法改革基金會備份。
